臺灣新北地方法院民事裁定
110年度消債清字第134號
聲  請  人
即 債務 人   林志貞  
上列聲請人依消費者債務清理條例聲請清算事件，本院裁定如下
：
    主  文
聲請駁回。
聲請費用由聲請人負擔。
    理  由
一、按債務人不能清償債務或有不能清償之虞者，得依本條例所
    定更生程序，清理其債務，消費者債務清理條例（下稱消債
    條例）第3條定有明文。次按法院為調查事實，得命關係人
    或法定代理人本人到場或以書面陳述意見；債務人聲請清算
    時，應提出財產及收入狀況說明書及其債權人、債務人清冊
    ；法院裁定開始清算程序前，得依職權訊問債務人、債權人
    及其他關係人，並得定期命債務人據實報告清算聲請前2年
    內財產變動之狀況；債務人違反前項報告義務者，法院得駁
    回清算之聲請，消債條例第9條第2項、第81條第1項、第82
    條分別定有明文。又清算程序係為保護有清理債務誠意之債
    務人而設，債務人違反前項報告義務，足認其欠缺進行清算
    之誠意，且無聲請清算之真意，自無加以保護之必要，爰設
    第二項，明定法院得駁回清算之聲請，消債條例第82條立法
    理由可資參照。末按聲請更生或清算不合程式或不備其他要
    件者，法院應以裁定駁回之，但其情形可以補正者，法院應
    定期間先命補正；法院就更生或清算之聲請為駁回裁定前，
    應使債務人有到場陳述意見之機會，消債條例第8條、第11
    條之1亦有明定。
二、本件聲請意旨略以：聲請人約於10幾年前因幫忙朋友公司營
    運而一直向銀行貸款，後來朋友沒有依約還錢人也消失了，
    聲請人便於民國88年左右起就開始背負債務，工作薪資所得
    多數用於償還銀行債務。一開始做夜班時薪資尚可以負擔，
    但遭公司裁員後為支應生活開銷，只能又向銀行借款。因工
    作薪資不高，無法負擔銀行高利息之債務，曾想兼職增加收
    入來償還債務，但因車禍造成之脊椎問題無法長時間工作，
    在多年工作皆低薪資的情況下，僅能常以信用卡支付生活開
    銷。為了維持銀行信用，亦曾向朋友、家人借款以償還銀行
    債務，本件聲請人確有不能清償債務之情形，爰依法聲請清
    算程序等語。
三、經查：
㈠、本件聲請人向本院聲請進行清算時，僅提出前置協商不成立
    通知書、身分證正反面影本供參（見本院卷第24-1至27頁）
    ，因核其內容尚未齊備，且亦應預納郵務送達費新臺幣（下
    同）1,530元，是認有裁定命聲請人補正之必要，經本院於
    民國110年8月17日裁定命聲請人應於裁定送達後20日內補正
    ，且業於同年月25日送達聲請人，然聲請人逾期仍未補正相
    關資料及預納相關費用，嗣經本院於110年11月2日訊問調查
    ，聲請人表示其不懂程序內容，致無法遵期辦理，會盡速於
    兩星期內補正等語。惟聲請人於同年月11日以聲請清算自述
    狀（誤載為自訴狀，茲予更正）提出財產及收支狀況說明書
    、債務人清冊、彰化銀行優帳戶存摺封面暨內頁、聯邦銀行
    活期儲蓄存款存摺封面暨內頁、勞工保險被保險人投保資料
    表暨明細、手寫借據、存摺內頁、財團法人金融聯合徵信中
    心查詢當事人綜合信用報告回覆書、全國財產稅總歸戶財產
    查詢清單、108至109年度綜合所得稅各類所得資料清單等件
    （見本院卷第139至165、177至303頁），但聲請人檢附之上
    開資料，核其內容仍未齊備，致本院無從審酌認定聲請人是
    否確有不能清償債務或有不能清償之虞者之情事，經本院於
    同年12月4日以新北院賢民允110年度消債清字第134號函命
    聲請人應於文到後10日內補正提出完整債權人清冊、聲請本
    件清算前二年之收入情形、108年度以來迄今於該公司之往
    來證券商、股票餘額、異動表等資料，並於同年12月9日送
    達聲請人，聲請人於同年12月14日所提出之聲請人陳述狀（
    誤載為自訴狀，茲予更正）。
㈡、但徵諸聲請人上開補證資料，並未完整提出上開命補正事項
    ，即：
1、就債權人清冊部分，依聲請人財團法人金融聯合徵信中心查
    詢當事人綜合信用報告回覆書所載，其金融機構債權人為11
    人，且聲請人亦自稱尚有民間債權人，惟聲請人迄今仍未提
    出完整之債權人清冊，僅稱：本人除了積欠銀行的債權有紀
    錄清冊以外，民間債權人都是基於友情相挺幫忙拿現金借我
    還銀行負債，都沒有擔保及優先債權等語，致本院難以判斷
    債務人目前實際債務狀況以及債權人人數。
２、就聲請本件清算前二年之收入情形部分，參酌聲請人109年度
    綜合所得稅各類所得資料清單，及聲請人亦自陳於聲請清算
    前幾年股利所得為出借供朋友做零股買賣等語，惟聲請人迄
    今仍未提出相關資料以資證明，僅稱：本人已無證券等語，
    致本院無從判斷債務人聲請清算前兩年收支情形。
㈢、本件聲請人就上述事項未予補正，致本院無從審酌聲請人是
    否有消債條例第3條「債務人不能清償債務或有不能清償之
    虞者」之情事，顯已違反其應負之協力義務。
四、綜上所述，本件聲請人既未盡協力義務及據實報告義務，揆
    諸上開說明及消債條例之立法目的，足認本件聲請人尚欠缺
    清理債務之誠意，其清算之聲請自應駁回。另聲請人先前所
    預納之郵務送達費1,530元，則待本件清算事件確定後，如
    仍尚有賸餘，再檢還予聲請人，併此敘明。
五、依消債條例第11條第1項、第15條，民事訴訟法第95條、第7
    8條，裁定如主文。
中　　華　　民　　國　　111 　年　　1 　　月　　12　　日
              民事第六庭    法  官  饒金鳳
以上正本係照原本作成。
如不服本裁定，得於收受裁定正本後10日內向本院提出抗告狀，
並繳納抗告裁判費新臺幣1,000元整。
中　　華　　民　　國　　111 　年　　1 　　月　　12　　日
                            書記官  賴麗莎